臺灣桃園地方法院民事裁定
110年度消債職聲免字第115號
聲  請  人  
即  債務人  孫智貞  
代  理  人  黃秀忠律師(法扶律師)
上列當事人因消費者債務清理事件聲請免責，本院裁定如下：
    主  文
債務人孫智貞應予免責。
    理  由
一、按法院為終止或終結清算程序之裁定確定後，除別有規定外
    ，應以裁定免除債務人之債務，消費者債務清理條例（下稱
    消債條例）第132條定有明文。次按法院裁定開始清算程序
    後，債務人有薪資、執行業務所得或其他固定收入，扣除自
    己及依法應受其扶養者所必要生活費用之數額後仍有餘額，
    而普通債權人之分配總額低於債務人聲請清算前二年間，可
    處分所得扣除自己及依法應受其扶養者所必要生活費用之數
    額者，法院應為不免責之裁定。但債務人證明經普通債權人
    全體同意者，不在此限；債務人有下列各款情形之一者，法
    院應為不免責之裁定。但債務人證明經普通債權人全體同意
    者，不在此限：㈠七年內曾依破產法或本條例規定受免責。㈡
    隱匿、毀損應屬清算財團之財產，或為其他不利於債權人之
    處分。㈢捏造債務或承認不真實之債務。㈣聲請清算前二年內
    ，因消費奢侈商品或服務、賭博或其他投機行為，所支出之
    總額逾該期間可處分所得扣除自己及依法應受其扶養者所必
    要生活費用之半數，或所負債務之總額逾聲請清算時無擔保
    及無優先權債務之半數，而生開始清算之原因。㈤於清算聲
    請前一年內，已有清算之原因，而隱瞞其事實，使他人與之
    為交易致生損害。㈥明知已有清算原因之事實，非基於本人
    之義務，而以特別利於債權人中之一人或數人為目的，提供
    擔保或消滅債務。㈦隱匿、毀棄、偽造或變造帳簿或其他會
    計文件之全部或一部，致其財產之狀況不真確。㈧故意於財
    產及收入狀況說明書為不實之記載，或有其他故意違反本條
    例所定義務之行為，消債條例第133條、第 134條亦定有明
    文。再按法院裁定開始更生程序後，債務人免責前，法院裁
    定開始清算程序，其已進行之更生程序，適於清算程序者，
    作為清算程序之一部；其更生聲請視為清算聲請，消債條例
    第78條第1項定有明文。準此，為貫徹消債條例第133 條避
    免債務人濫用清算程序以獲免責，並敦促有清償能力者，利
    用薪資等固定收入清償債務而受免責，以保障債權人可受最
    低清償之立法目的，債務人於更生轉清算程序之情形，認定
    有無薪資等固定收入之時點應提前至裁定開始更生程序之時
    。
二、經查：
    ㈠本件聲請人即債務人於民國109年5月20日向本院聲請調解
      ，於調解不成立後聲請更生，經本院以109年度消債更字
      第342號裁定自109年12月30日上午10時起開始更生，並命
      司法事務官進行本件更生程序，於程序進行中，債務人因
      長期工作下受力受傷，致無法勝任工作而無收入，轉而聲
      請清算，並經本院以110消債清第113號裁定開始清算程序
      並同時終止確定在案。另債務人聲請更生前2年間，收入
      共計為新臺幣（下同）98,795元（3,400元＋56,250元＋39,
      145元），每月必要支出為33,294元等情，為109年度消債
      更字第342號裁定所認定，業經本院依職權調閱上開卷宗
      核閱無訛，堪予認定。
    ㈡因本件為更生轉清算，本院自應審酌於開始更生程序至裁
      定免責前，債務人有無固定薪資收入。經查，債務人主張
      其於裁定開始更生程序後，因長期工作下受傷，而無薪資
      所得收入，嗣經本院裁定開始清算程序後，受疫情影響加
      上因傷而無法工作，僅於110年12月18日擔任公投票務員
      而有收入2500元，有診斷證明書、陳報狀、訊問筆錄等件
      在卷可稽（消債更卷第120頁、免責卷第12、30、52、53
      頁），堪信為真實。是認債務人於本院裁定更生及清算程
      序之後，扣除自己及依法應受其扶養者所必要生活費用後
      已無餘額，則聲請人並無消債條例第133條所規定之不免
      責事由存在。
    ㈢然債權人雖有表示不同意債務人免責，惟未能提出債務人
      具有消債條例第134條各款所定不免責事由之相關證據，
      本院亦查無債務人有何消債條例第134條所列各款之不免
      責事由，自難認債務人有何消債條例第134條應為不免責
      裁定之情形。
三、綜上所述，本件債務人經法院為終結清算程序之裁定確定，
    既無消債條例第133 條或第134 條各款所定之不應免責情形
    存在，揆諸首揭說明，應以裁定免除聲請人之債務，爰裁定
    如主文。 
中　　華　　民　　國　　111 　年　　1 　　月　　26　　日
                  民事第三庭    法　官　吳佩玲

上列正本證明與原本無異。
如不服本裁定應於送達後10日內向本院提出抗告狀，並應繳納抗
告費新臺幣1,000 元。
中　　華　　民　　國　　111 　年　　 1　　月　　 26   日
                                書記官　龍明珠